臺灣屏東地方法院民事裁定
110年度消債清字第55號
聲  請  人  
即 債務 人  周峯竹  


上列當事人聲請消費者債務清理事件，本院裁定如下：
    主  文
債務人甲○○自民國111年3月11日中午12時起開始清算程序。
命司法事務官進行本件清算程序。
    理  由
一、按更生方案未依消費者債務清理條例（下稱消債條例）第59
    條、第60條規定可決時，除有該條例第12條、第64條規定之
    情形外，法院應以裁定開始清算程序，消債條例第61條第1
    項定有明文。又法院開始清算程序之裁定，應載明其年、月
    、日、時，並即時發生效力，復為消債條例第83條第1 項所
    明定。
二、經查：
  ㈠聲請人前聲請更生，經本院以108年度消債更字第95號裁定自
    民國108年10月23日中午12時起開始更生程序。旋聲請人於
    更生程序進行中之109年3月22日，提出分6年、72期、每期
    清償新臺幣（下同）18,000元，並於每年核發年終獎金時額
    外清償36,000元，共計5年，清償總額為1,476,000元之更生
    方案，而未獲債權人會議可決，經核閱108年度司執消債更
    字第127號更生事件全卷自明。是本件更生方案未經債權人
    會議可決之事實，首堪認定。
  ㈡關於聲請人之收入部分，聲請人固稱現任職於內政部警察署
    保安警察第五總隊，每月所得為64,000元，惟查聲請人108
    、109年所得分別為1,071,108元及1,073,832元，平均每月
    約為89,373元，經本院調取其之稅務電子閘門網路資料查詢
    表核閱無誤，本院審酌聲請人108、109年薪資所得大致相同
    ，且聲請人未提出其他事證說明有薪資變動之情事，應以89
    ,373元認聲請人現在每月所得。至聲請人現在支出部分，聲
    請人稱每月必要支出25,000元，惟未提出全部單據供本院審
    酌，應依消債條例第64條之2第1 項規定，以111年衛生福利
    部公告每人每月最低生活費之1.2倍即17,076元之數額為計
    算基準。又聲請人之父母，年約79、74歲，108 至109 年無
    所得，名下無不動產，有戶籍謄本可參，復經本院調取其等
    之稅務電子閘門網路資料查詢表核閱無誤，堪認其等均有受
    聲請人扶養之必要。而上開扶養義務應由聲請人及其手足2
    人共同負擔，又其父母每月分別領有老年基本保證年金3,77
    2元、4,395元，亦有勞動部勞工保險局函可佐，此部分應予
    扣除，是依消債條例第64條之2 第2 項規定，以上開每人每
    月最低生活費1.2 倍計算，聲請人應負擔其父母之扶養費為
    8,662元（計算式：【17,076×2 －3,772－4,395】÷3＝8,662，
    小數點以下四捨五入，下同）。另聲請人育有未成年子女，
    年約9歲及8歲，其等108年無所得，109年分別有所得1,593
    元，現均在學，有戶籍謄本、學費繳費證明可參，復經本院
    調取其等之稅務電子閘門網路資料查詢表核閱無誤，堪認有
    受聲請人扶養之必要，而上開扶養義務應由聲請人及其配偶
    共同負擔，是依消債條例第64條之2第2項規定，以上開每人
    每月最低生活費1.2倍計算，聲請人應負擔之扶養費為17,07
    6元（計算式：17,076×2÷2＝17,076）。綜上，聲請人應負擔
    之扶養費共為25,738元（計算式：8,662＋17,076＝25,738）
    則聲請人主張低於上開金額之扶養費20,000元，應屬確實。
  ㈢承上，本院審酌聲請人提出之更生方案，以其於更生方案履
    行期間可處分所得總額6,434,856元（計算式：89,373×72＝6
    ,434,856），扣除必要生活費及扶養費共計2,669,472元（
    計算式：【17,076＋20,000 】×72＝2,669,472）後，所剩餘
    額為3,765,384元（計算式：6,434,856－2,669,472＝3,765,3
    84）。而聲請人名下無清算價值財產，依消債條例第64條之
    1第2款規定，須逾4/5即3,012,307元（計算式：3,765,384×
    4/5＝3,012,307）已用於清償，始足認聲請人已盡力清償，
    惟聲請人提出之更生方案清償總額為1,476,000元，尚低於
    上開金額，難認已盡力清償。
三、綜上，本件與消債條例第64條第1 項前段關於得逕行裁定認
    可更生方案此規定之要件不合。又本件亦查無消債條例第12
    條規定之情形，則本院自得依消債條例第61條第2 項規定，
    於向聲請人、債權人曉諭更生程序轉換為清算程序之法律效
    果，使其等有陳述意見之機會後，依同條第1 項規定裁定開
    始清算程序，並命司法事務官進行本件清算程序。至同條第
    3 項固規定：「第1 項裁定得為抗告，並於裁定確定時，始
    得進行清算程序」，惟參於101 年1 月4 日增訂該規定之立
    法理由，係指倘聲請人爭執本件有消債條例第12條、第64條
    所定情形，而不應受法院開始清算程序之裁定者，得提起抗
    告以為救濟，且於本裁定確定時，始由司法事務官進行清算
    程序，並非指各債權人均得對本裁定提起抗告，附此敘明。
四、依首開規定，裁定如主文。
中　　華　　民　　國　　111 　年　　3　　月　　11　　日
                  民事庭  法　官　彭聖芳
正本係照原本作成。
如不服本裁定應於送達後10日內向本院提出抗告狀，並繳納抗告
費新臺幣1,000元。
中　　華　　民　　國　　111 　年　　3 　　月　　11　　日
                          書記官  孫秀桃